【裁判字號】    89,上更(一),365
【裁判日期】    900420
【裁判案由】    違反槍砲彈藥刀械管制條例
【裁判全文】
台灣高等法院刑事判決                        八十九年度上更(一)字第三六五號
    上  訴  人
    被      告  丙○○
右上訴人因違反槍砲彈藥刀械管制條例案件，不服臺灣臺北地方法院八十六年度訴字
第九四二號，中華民國八十六年六月十一日第一審判決（起訴案號：臺灣臺北地方法
院檢察署八十六年度偵字第一九０七號）提起上訴，經判決後，由最高法院發回更審
，本院判決如左：
    主  文
原判決撤銷。
丙○○無罪。
    理  由
一、公訴意旨略以：被告丙○○於民國（民國）八十六年一月十二日十六時許，因曾
    在ＫＴＶ與人打架，為恐有人向其尋仇，乃以電話向丁○○（業經判處有期徒刑
    二年六月減為有期徒刑一年三月確定）借用中共製黑星手槍一把及子彈七發防身
    ，同日下午五時十分許，丁○○遣同居人綽號「小蘭」者（即甲○○），持該槍
    彈至台北市○○街十號國宣飯店前交給丙○○，丙○○收受並非法持有，將之藏
    置於其外套右口袋內，攜帶上開槍彈，與戊○○（另為不起訴處分）進入國宣飯
    店電梯時，被警當場查獲，並扣得上開槍彈（子彈三顆業經試射）。因認被告丙○○涉有槍砲彈藥刀械管制條例第七條第四項、第十一條第三項之罪嫌云云。
二、訊據被告丙○○矢口決否認有非法持有槍彈犯行，辯稱：伊未曾向丁○○借用槍
    彈，案發當時，伊正在打牌，適丁○○以電話告知至其與其同居女友「小蘭」（
    即甲○○）住處，陪其女友至國宣飯店找他，當時「小蘭」懷有身孕，伊陪「小
    蘭」至國宣飯店門口時，「小蘭」突將一包以絨布袋包裹之物品塞在伊夾克口袋
    ，說要去買煙，要伊先上樓，伊至飯店詢問丁○○住何房間後，甫至電梯口即被
    埋伏之警方查獲，伊不知該布包裡係槍彈，亦不曾向丁○○借用槍枝；事後得知
    當時丁○○已因涉嫌煙毒案被警方逮捕，押在國宣飯店六樓另一房間內，俟伊被
    查獲槍枝後旋被釋放，本案係警方要求丁○○交槍放人而故意栽贓等語。
三、詰之證人戊○○（即陪同被告前往甲○○住處及國宣飯店之友人）於本院調查中
    結稱「吳（被告）當時在打麻將，用電話叫我去貼腳（即湊足人數），但我去時
    已經有人在打了，於是吳就說要去錦州街，找朋友，帶我一起去，吳打電話先是
    等到一個女子，然後再跟那女子一起去國宣飯店，那女子先是拿一包東西塞給吳
    ，叫我們先上樓，說她要去買菸，我們電梯到樓上時，剛一打開電梯。就有一大
    堆人湧進電梯把我們二人扺住：：：」等語，另證人丁○○於本院調查中證稱伊
    因案於八十六年一月十二日被通緝到案，當時警方要伊交出槍枝，：：：伊乃打
    電話給被告，至伊與甲○○同居之錦州街住處，陪伊女友前來國宣飯店，同時以
    電話通知何女，將槍枝交由被告一同帶至飯店等語（本院八十九年七月三日訊問
    筆錄）證人甲○○於本院調查中亦證稱丁○○要到伊家，囑伊伊拿一包用絨布包
    裝之物交給被告，及至被告到伊家，伊乃與被告至國宣飯店樓下，伊將該包物交
    給被告，要被告先上樓，然後伊就去買香菸，嗣伊返回飯店，即見警察帶槍在賓
    等語，核屬合，並與被告所辯相符。
四、被告為警查獲之初於八十六年元月十二日二十一時第一次警訊中雖曾供稱：我是
    向一名朋友綽號「啾啾」，年籍不詳借得，因我於八十六年元月八日凌晨五時許
    ，在臺北市○○○路（錢櫃ＫＴＶ）內被人毆打成傷，今日攜帶手槍在身上是做
    為防衛自己安全，怕被人報復尋仇用云云；於八十六年元月十二日二十三時第二
    次警訊中又供陳：「啾啾」我知道叫丁○○，今天下午四點多他打呼叫器給我，
    我打他的行動電話，向他說因曾在錢櫃和別人打架，為防身要向他借乙把手槍防
    身，他答應，就叫其同居人「小蘭」在今天下午十七時十分之前送到本市○○街
    十號前交給我，我於取得槍支放入外套口袋內進入二樓電梯時即被警臨檢查獲等
    語（見偵查卷第七頁、第九頁）。惟前述二筆錄之製作時間相距僅二小時，被告
    於第一次警訊時尚不知綽號「啾啾」姓名為何，在警方拘禁之中時隔二小時竟立
    即又知道「啾啾」之姓名為丁○○，自有可疑；而同案被告丁○○於八十六年四
    月三日經緝獲歸案（另案通緝）後，於臺北市政府警察局中正第一分局借訊中即
    明確否認被告曾向伊借槍之事，供稱伊當時住在錦州街國宣飯店，打電話叫甲○○將該把槍及七顆子彈交給丙○○拿到飯店給伊，在途中即為警查獲云云（見原
    審卷第三十頁背面）。該證人丁○○經本院前審送請法務調查局測謊結果，認丁○○供稱：「1.繫案之槍彈係其所有；2.丙○○未向其借槍，案發時係其電召吳
    某前往飯店。」，經測試無情緒波動之反應，應未說謊，亦有法務部調查局（八
    八）陸（）字第八八０二六二０四號鑑定通知書附在本院前審卷（本院前審卷
    第一三三頁）可稽；足證證人丁○○之前揭供證均屬真實；參以被告果係因與人
    發生爭吵，欲擁槍自重，則於借得槍枝後，又何必與周某之女友甲○○前往國宣
    飯店？足徵被告於警訊中所為之自白並非實在，被告於警訊中之自白根本即失其
    證據之證明力，不得採為判斷事實之根據。
五、證人即本案逮獲被告之主管己○○及警員庚○○、乙○○、辛○○雖均供證：當
    天接獲線報有毒品交易，我們至國宣飯店埋伏，而查獲被告等語。惟查關於民眾
    提供線報之時間，證人辛○○證稱：我接到線報，線報沒有講誰要販毒，我四點
    多接到電話說等一下有人到國宣飯店毒品交易云云（見本院前審卷第九十六頁）
    ；證人派出所主管己○○則供稱：是在三點前接的電話，我帶人到國宣飯店，我
    們三點左右出發，三點半到，在那邊埋伏了二十幾分鐘等語（見本院前審卷第七
    十五頁）；二人所供並不相符。另關於線報毒品交易之地點，證人派出所主管己○○供稱：線報說國宣飯店有毒品交易，值班警員這樣跟我說的，沒有其他細節
    （見本院前審卷第七十五頁），證人辛○○證稱：接到電話說等一下有人到國宣
    飯店毒品交易，我要再問他就掛斷了，沒有講誰、幾個人或何時間交易云云（見
    本院前審卷第九十六頁）；然證人庚○○卻證稱：我們在現場埋伏，當時到現場
    看房間沒有人，然後到樓下，我們在六樓查，線報只知道在六樓，不知那一間等
    語（見同上卷第三十二頁）；所供亦有差異。至於，在現場埋伏甚久，何以會逮
    捕被告丙○○，證人派出所主管己○○、庚○○均證稱：在一樓透過監控室錄影
    看到丙○○與他朋友坐電梯上去、在樓下辦公室監視器看到他們云云（同上卷第
    七十五頁）；顯係與該等證人先前所供線報未說明何人販賣毒品等語相互矛盾。
    況且，無論毒品交易或查緝槍械，均係警方嚴加管制列為重大刑案處理之案件，
    乃本院前審受命法官至中山二派出所察看員警執勤及出入登記簿，竟未見該等簿
    冊有相關之記載，更係令人難以置信。綜上各節，證人己○○、庚○○、乙○○
    、辛○○等所供：當天接獲線報有毒品交易，伊等至國宣飯店埋伏，而查獲被告
    云云，自非事實，而不足採。應以被告及證人丁○○所供之交換槍枝情節較為可
    信。
六、末查本件雖係經警在被告身上查獲前開槍枝及子彈，唯該槍枝係以絨布包裝，且
    係在國宣飯店樓下，甲○○始臨時塞給被告，被告甫上樓即為警查獲，事出傖促
    ，所辯不知該包物品為槍枝云云，尚非全然不可信憑。此外，復查無其他積極證
    據足認被告涉有公訴人所指之知情非法持有槍彈犯行，被告之犯罪尚屬不能證明
    。原審未及詳查，遽予論罪科刑，自有未洽。被告之上訴意旨執以指摘原判決不
    當，為有理由，應由本院將原判決撤銷，改為被告無罪之諭知。
據上論斷，應依刑事訴訟法第三百六十九條第一項前段、第三百六十四條、第三百零
一條第一項前段，判決如主文。
本案經檢察官陳明光到庭執行職務。
中    華    民    國     九十     年       四       月        二十      日
                          臺灣高等法院刑事第十八庭
                              審判長法  官  吳  明  峰
                                    法  官  沈  宜  生
                                    法  官  林  陳  松
右正本證明與原本無異。
如不服本判決應於收受送達後十日內向本院提出上訴書狀，其未敘述上訴之理由者並
得於提起上訴後十日內向本院補提理由書（均須按他造當事人之人數附繕本）。
                                    書記官  鎖  瑞  嶺
中    華    民    國     九十     年       四       月        二十      日


司法院資訊處製作；財團法人民間司法改革基金會備份。
